【裁判字號】    99,訴,969
【裁判日期】    990830
【裁判案由】    違反毒品危害防制條例
【裁判全文】
臺灣彰化地方法院刑事判決               99年度訴字第969號
公  訴  人  臺灣彰化地方法院檢察署檢察官
被      告  甲○○
上列被告因違反毒品危害防制條例案件，經檢察官提起公訴（99
年度毒偵字第72號），本院合議庭裁定由受命法官獨任進行簡式
審判程序，茲判決如下：
    主  文
甲○○施用第一級毒品，處有期徒刑拾月，扣案之第一級毒品海
洛因肆包（驗餘淨重合計壹點玖伍公克）沒收銷燬之，注射針筒
伍支、塑膠鏟管壹支，均沒收之；又施用第二級毒品，處有期徒
刑捌月，扣案之第二級毒品甲基安非他命拾貳包（驗餘淨重合計
拾玖點玖肆陸陸公克）沒收銷燬之，玻璃吸食器壹支，沒收之。
應執行有期徒刑壹年肆月，扣案之第一級毒品海洛因肆包（驗餘
淨重合計壹點玖伍公克）、第二級毒品甲基安非他命拾貳包（驗
餘淨重合計拾玖點玖肆陸陸公克）沒收銷燬之，注射針筒伍支、
塑膠鏟管壹支、玻璃吸食器壹支，均沒收之。
    事  實
一、甲○○前於民國87年間，因施用毒品案件，經本院裁定送觀
    察、勒戒後，認無繼續施用毒品之傾向，於87年8 月28日觀
    察勒戒執行完畢釋放，並經臺灣彰化地方法院檢察署檢察官
    於87年9 月4 日以87年度偵字第7060號為不起訴處分確定；
    又於上開觀察勒戒執行完畢後5 年內之87年間，因施用毒品
    案件，經本院裁定送觀察、勒戒後，認無繼續施用毒品之傾
    向，於87年10月26日觀察勒戒執行完畢釋放，並經臺灣彰化
    地方法院檢察署檢察官於87年10月29日以87年度偵字第9209
    號為不起訴處分確定；復於88年間，因施用毒品案件，經臺
    灣彰化地方法院檢察署檢察官提起公訴，並聲請強制戒治，
    強制戒治部分，經本院以88年度毒聲字第1058號裁定令入戒
    治處所施以強制戒治，嗣以88年度毒聲字第4279號裁定停止
    戒治，所餘期間付保護管束，於89年6 月2 日保護管束期滿
    未經撤銷，起訴部分，則經本院於88年8 月19日以88年度易
    字第917 號判決判處有期徒刑7 月確定。詎甲○○仍不知悔
    改，復基於施用第二級毒品甲基安非他命之犯意，於99年1
    月1 日上午8 時許，在位於彰化縣鹿港鎮山崙里山寮巷56號
    住處，以將甲基安非他命置於玻璃管（玻璃吸食器）內燒烤
    吸食煙霧之方式，施用第二級毒品甲基安非他命1 次。復於
    上開施用第二級毒品甲基安非他命數10分鐘後，另行起意基
    於施用第一級毒品海洛因之犯意，於同上地點，以將海洛因
    摻水後置入針筒內注射手臂血管之方式，施用第一級毒品海
    洛因1 次。嗣於99年1 月1 日下午3 時10分許，因形跡可疑
    ，為警在彰化縣線西鄉○○路○ 段與中央路口處一家電子遊
    戲場內盤查，甲○○因一時心虛趁機逃逸，逃逸途中不慎自
    口袋掉出一些海洛因及甲基安非他命後，為警當場逮捕查獲
    ，並扣得其所有供其上開施用剩餘之第一級毒品海洛因4 包
    （送驗淨重合計2 公克，驗餘淨重1.95公克）、第二級毒品
    甲基安非他命12包（送驗淨重合計20.0635 公克，驗餘淨重
    合計19.9466 公克，純質淨重尚未達20公克），及上開施用
    海洛因所用之注射針筒5 支、塑膠鏟管1 支，上開施用甲基
    安非他命所用之玻璃吸食器1 支。嗣經警對其採集尿液送驗
    ，結果呈安非他命、甲基安非他命、可待因及嗎啡陽性反應
    ，而查悉上情。
二、案經彰化縣警察局鹿港分局報告臺灣彰化地方法院檢察署檢
    察官偵查起訴。
    理  由
一、按除被告所犯為死刑、無期徒刑、最輕本刑為3 年以上有期
    徒刑之罪或高等法院管轄第1 審案件者外，於刑事訴訟法第
    273 條第1 項程序進行中，被告先就被訴事實為有罪之陳述
    時，審判長得告知被告簡式審判程序之旨，並聽取當事人、
    代理人、辯護人及輔佐人之意見後，裁定進行簡式審判程序
    ；除簡式審判程序、簡易程序及第376 條第1 款、第2 款所
    列之罪之案件外，第一審應行合議審判，刑事訴訟法第273
    條之1 第1 項、第284 條之1 分別定有明文。本案被告甲○
    ○所犯係死刑、無期徒刑、最輕本刑為3 年以上有期徒刑以
    外之罪，並於本院行準備程序時就被訴事實為有罪之陳述，
    經受命法官告知簡式審判程序之旨，並聽取其與公訴人之意
    見後，本院認無不得或不宜改依簡式審判程序進行之處，爰
    依上揭規定，裁定本案由受命法官獨任進行簡式審判程序，
    合先敘明。
二、上揭犯罪事實，迭據被告甲○○於偵訊、本院準備程序及審
    理時坦承不諱，且查被告於前揭時、地，為警盤查後趁機逃
    逸，逃逸途中不慎自口袋掉出一些海洛因及甲基安非他命，
    而為警當場逮捕查獲，並扣得其所有之前揭海洛因、甲基安
    非他命及其上開施用海洛因所用之注射針筒5 支、塑膠鏟管
    1 支，上開施用甲基安非他命所用之玻璃吸食器1 支等情，
    復經證人即查獲被告之警員吳明堯到庭證述明確，又被告為
    警查獲後，經警對其採尿送驗，檢驗結果亦確呈安非他命、
    甲基安非他命、可待因及嗎啡陽性反應，有詮昕科技股份有
    限公司出具之報告編號00000000號濫用藥物尿液檢驗報告、
    彰化縣警察局鹿港分局委託檢驗尿液代號與真實姓名對照表
    各1 紙附卷可資佐證（各見毒偵卷第39、14頁）。再被告為
    警查扣其所有之碎塊狀物1 包，粉末狀物3 包，經送驗後，
    均檢出海洛因成分（送驗淨重2 公克，驗餘淨重1.95公克）
    ；顆粒狀物12包（送驗淨重合計20.0635 公克，驗餘淨重合
    計19.9466 公克，純質淨重尚未達20公克），經送驗後，均
    檢出甲基安非他命成分，分別有法務部調查局濫用藥物實驗
    室99年1 月26日調科壹字第09923002060 號鑑定書、憲兵司
    令部刑事鑑定中心99年3 月19日憲直刑鑑字第0990000505號
    鑑定書、99年7 月7 日憲直刑鑑字第0990001337號鑑定書各
    1 份（各見毒偵卷第40、46、49頁）在卷可查，足徵被告自
    白其分別於上揭時、地，施用第一級毒品海洛因、第二級毒
    品甲基安非他命各1 次，而為警查獲之犯行，核均確與事實
    相符。
三、按施用第一、二級毒品為犯罪行為，毒品危害防制條例第10
    條定有處罰明文。故施用第一、二級毒品者，依前揭規定本
    應科以刑罰。惟基於刑事政策，對合於一定條件之施用者，
    則依同條例第20條、第23條之規定，施以觀察、勒戒及強制
    戒治之保安處分。毒品危害防制條例於92年7 月9 日修正公
    布，自93年1 月9 日施行，其中第20條、第23條將施用毒品
    之刑事處遇程序，區分為「初犯」及「5年內再犯」、「5年
    後再犯」。依其立法理由之說明：「初犯」，經觀察、勒戒
    或強制戒治後，應為不起訴處分或不付審理之裁定；經觀察
    、勒戒或強制戒治執行完畢釋放後，「5 年內再犯」者，因
    其再犯率甚高，原實施之觀察、勒戒及強制戒治既已無法收
    其實效，爰依法追訴或裁定交付審理。至於經觀察、勒戒或
    強制戒治執行完畢釋放後，「5 年後再犯」者，前所實施之
    觀察、勒戒或強制戒治已足以遮斷其施用毒品之毒癮，為期
    自新及協助其斷除毒癮，仍適用「初犯」規定，先經觀察、
    勒戒或強制戒治之程序。從而依修正後之規定，僅限於「初
    犯」及「5 年後再犯」二種情形，始應先經觀察、勒戒或強
    制戒治程序。倘被告於5 年內已再犯，經依法追訴處罰，縱
    其第3 次（或第3 次以上）再度施用毒品之時間，在初犯經
    觀察、勒戒或強制戒治執行完畢釋放5 年以後，已不合於「
    5 年後再犯」之規定，且因已於「5 年內再犯」，顯見其再
    犯率甚高，原實施觀察、勒戒或強制戒治，已無法收其實效
    ，即應依該條例第10條處罰（最高法院95年度第7 次刑事庭
    會議決議、最高法院97年度第5 次刑事庭會議決議要旨參照
    ）。經查，本案被告前於87年間，因施用毒品案件，經本院
    裁定送觀察、勒戒後，認無繼續施用毒品之傾向，於87年8
    月28日觀察勒戒執行完畢釋放，並經臺灣彰化地方法院檢察
    署檢察官於87年9 月4 日以87年度偵字第7060號為不起訴處
    分確定；又於上開觀察勒戒執行完畢後5 年內之87年間，因
    施用毒品案件，經本院裁定送觀察、勒戒後，認無繼續施用
    毒品之傾向，於87年10月26日觀察勒戒執行完畢釋放，並經
    臺灣彰化地方法院檢察署檢察官於87年10月29日以87年度偵
    字第9209號為不起訴處分確定；復於88年間，因施用毒品案
    件，經臺灣彰化地方法院檢察署檢察官提起公訴，並聲請強
    制戒治，強制戒治部分，經本院以88年度毒聲字第1058號裁
    定令入戒治處所施以強制戒治，嗣以88年度毒聲字第4279號
    裁定停止戒治，所餘期間付保護管束，於89年6 月2 日保護
    管束期滿未經撤銷，起訴部分，則經本院於88年8 月19日以
    88年度易字第917 號判決判處有期徒刑7 月確定之事實，有
    臺灣高等法院被告前案紀錄表1 份附卷可參。則被告前既曾
    因施用毒品案件，經觀察、勒戒後，復於觀察勒戒執行完畢
    釋放後5 年內，再犯施用毒品罪，且經法院判處罪刑確定，
    嗣後業經確定，被告於本案再度施用海洛因及甲基安非他命
    之犯行，即均非屬毒品危害防制條例第20條第3 項所定「5
    年後再犯」之情形，是檢察官逕行起訴，要無不合。依前開
    說明，被告上開所為，係於上揭觀察勒戒執行完畢釋放後5
    年內，再犯施用毒品罪，且經法院判處罪刑後，再度犯本案
    之毒品危害防制條例第10條第1 項施用第一級毒品及同條例
    第10條第2 項施用第二級毒品之犯行，應認本案事證明確，
    被告上開施用第一級毒品海洛因、第二級毒品甲基安非他命
    之犯行，均堪認定。
四、按海洛因、甲基安非他命分別為毒品危害防制條例第2 條第
    2 項第1 、2 款所明定之第1 、2 級毒品。核被告所為，係
    犯毒品危害防制條例第10條第1 項之施用第一級毒品罪及同
    條例第10條第2 項之施用第二級毒品罪。被告各該持有第一
    、二級毒品進而施用，其持有之低度行為分別為施用之高度
    行為所吸收，均不另論持有毒品之罪。被告所犯上開2 罪，
    罪名各別，行為互異，應分論併罰。爰審酌被告因施用毒品
    案件，經觀察、勒戒及強制戒治執行完畢釋放後，未能徹底
    戒絕毒品，復犯本案施用第一級毒品及第二級毒品罪，難認
    有戒毒悔改之意，惟念其施用毒品乃自戕一己之身體健康，
    尚未對他人造成危害，及其犯罪動機、方法、手段、所生危
    害，暨犯後坦承犯行，到庭態度尚稱良好、所持有毒品數量
    等一切情狀，爰分別量處如主文所示之刑，並定其應執行之
    刑。至蒞庭檢察官雖對被告具體求處應執行有期徒刑1 年8
    月，惟本院綜合上揭各情，認對被告處以如主文所示之刑，
    已足收懲儆之效，併此敘明。扣案之注射針筒5 支、塑膠鏟
    管1 支，均為被告所有供其為本案施用第一級毒品海洛因所
    用；扣案之玻璃吸食器1 支，則為被告所有供其為本案施用
    第二級毒品甲基安非他命所用，此據被告於本院審理時供述
    在卷（見本院審理筆錄第7 頁），爰分別依刑法第38條第1
    項第2 款，宣告沒收。扣案之碎塊狀物1 包，粉末狀物3 包
    ，經送驗後，均檢出海洛因成分（送驗淨重2 公克，驗餘淨
    重1.95公克）；顆粒狀物12包（送驗淨重合計20.0635 公克
    ，驗餘淨重合計19.9466 公克，純質淨重尚未達20公克），
    經送驗後，均檢出甲基安非他命成分，分別有法務部調查局
    濫用藥物實驗室99年1 月26日調科壹字第09 923002060號鑑
    定書、憲兵司令部刑事鑑定中心99年3 月19日憲直刑鑑字第
    0990 000505 號鑑定書、99年7 月7 日憲直刑鑑字第099000
    1337號鑑定書各1 份（各見毒偵卷第40、46、49頁）在卷可
    查，均屬被告所有，並分別為其上開施用海洛因、甲基安非
    他命所剩餘之毒品，亦據被告於本院審理時供述在卷（見本
    院審理筆錄第6 頁），應依毒品危害防制條例第18條第1 項
    前段規定，宣告沒收銷燬之。至盛裝該等海洛因、甲基安非
    他命之包裝袋，使用後均已沾染毒品而無法徹底析離，應整
    體視為查獲之毒品海洛因、甲基安非他命，而應與毒品海洛
    因、甲基安非他命一併沒收銷燬，乃為當然，爰就此不贅在
    主文上宣示沒收銷燬。
據上論斷，應依刑事訴訟法第273 條之1 第1 項、第299 條第1
項前段，毒品危害防制條例第10條第1 項、第2 項、第18條第1
項前段，刑法第11條、第38條第1 項第2 款、第51條第5 款，判
決如主文。
本案經檢察官陳建佑到庭執行職務。
中    華    民    國    99    年    8     月    30    日
                  刑事第二庭     法  官  吳芙如
以上正本證明與原本無異。
如不服本判決應於收受判決後10日內向本院提出上訴書狀，並
應敘述具體理由。其未敘述上訴理由者，應於上訴期間屆滿後
20日內向本院補提理由書(均須按他造當事人之人數附繕本)
「切勿逕送上級法院」。
中    華    民    國    99    年    8     月    30    日
                                  書記官  林明俊
毒品危害防制條例第10條
施用第一級毒品者，處 6 月以上 5 年以下有期徒刑。
施用第二級毒品者，處 3 年以下有期徒刑。
毒品危害防制條例第18條
查獲之第一、二級毒品及專供製造或施用第一、二級毒品之器具
，不問屬於犯人與否，均沒收銷燬之；查獲之第三、四級毒品及
製造或施用毒品之器具，無正當理由而擅自持有者，均沒入銷燬
之。但合於醫藥、研究或訓練之用者，得不予銷燬。
前項合於醫藥、研究或訓練用毒品或器具之管理辦法，由法務部
會同行政院衛生署定之。

司法院資訊處製作；財團法人民間司法改革基金會備份。
